【裁判字號】    90,易,2245
【裁判日期】    901026
【裁判案由】    詐欺
【裁判全文】
臺灣臺中地方法院刑事判決                          九十年度易字第二二四五號
    公  訴  人  台灣台中地方法院檢察署檢察官
    被      告  甲○○
右列被告因詐欺案件，經檢察官提起公訴（九十年度偵字第七五三○號）及臺灣臺北
地方法院檢察署檢察官移送併辦（九十年度偵緝字第六八五號），本院判決如左：
    主  文
甲○○共同連續意圖為自己不法之所有，以詐術使人將本人之物交付，處有期徒刑拾
月。
    事  實
一、甲○○明知與自稱「趙憲章」之真實姓名、年籍均不詳之成年男子，共同於民國
    （下同）八十九年二月二十二日在台中市○○路三九九號所開設之「上連珠寶有
    限公司」（下稱上連公司）乃係虛設之公司，而欲對外詐騙財物使用，其竟貪圖
    自稱「趙憲章」之人所應允之每月新台幣（下同）一至二萬元之報酬，出任上連
    公司之掛名負責人，而與自稱「趙憲章」之成年男子，共同基於行使業務上登載
    不實事項之文書及使公務員登載不實事項於公文書之犯意，偽造不實之業務上作
    成之股東同意書及公司章程等文書，並先後於八十九年三月十三日、同年五月一
    日、同年月十九日及同年八月一日，持上開業務上所作成之不實文書，向經濟部
    中部辦公室辦理公司章程及出資轉讓、遷址之變更登記，致使該管公務員將此不
    實事項登載於上連公司變更登記事項卡等職務上所掌公文書，而足生損害於經濟
    部中部辦公室對於公司登記事項管理之正確性。甲○○並分別於如附表一所示開
    戶日期，向如附表一所示金融機構開立支票存款帳戶，並申請空白支票而供自稱
    「趙憲章」之成年男子使用，自稱「趙憲章」之成年男子隨即於如附表二所示之
    日期，以如附表二所示之詐騙手段，連續向如附表二所示之受害廠商，詐取如附
    表二所示財物，並於得手後旋搬遷他處，嗣因自稱「趙憲章」之成年男子所交付
    予各該受害廠商之甲○○名義支票及上連公司名義之支票陸續退票，且逃逸無蹤
    ，至此各該廠商始知受騙。
二、案經丙○○訴由台灣台中地方法院檢察署檢察官偵查起訴及乙○○訴由臺灣臺北
    地方法院檢察署檢察官偵查後移送併辦。
    理  由
一、訊據被告甲○○固坦承確有應自稱「趙憲章」之成年男子之要求，出任上連公司
    掛名負責人及向如附表一所示金融機構開立支票存款帳戶，並領取空白支票交付
    自稱「趙憲章」之成年男子等事實，惟辯稱：伊不知自稱「趙憲章」之成年男子
    係用以對外行騙等語。惟查，右揭犯罪事實，業據被害人及如附表二所示其他被
    害廠商分於偵查中及本院審理中到庭指訴綦詳，核與證人即菲律賓首都銀行台中
    分行經理傅祖榮及遠東國際商業銀行台中公益分行職員黃寶慧於本院審理時到庭
    所證述情節相符，復有上連公司及被告甲○○向如附表一所示金融機構申請開立
    支票存款帳戶之開戶、退票資料、不動產權狀影本、授信申請書、設定抵押契約
    書及各該被害廠商所提出之訂單、出貨資料等在卷可稽。足見被告與自稱「趙憲
    章」之成年男子，確有共同虛設行號對外詐騙貨物之犯行；被告復自承其因自稱
    「趙憲章」之成年男子應允每月支付一至二萬元報酬，乃同意出任上連公司掛名
    負責人外，並分別於如附表一所示日期，向如附表一所示金融機構開立支票存款
    帳戶，且申請空白支票供自稱「趙憲章」之成年男子使用等情，則自稱「趙憲章
    」之成年男子所經營之上連公司，果係正常營運之公司，其何須額外支付代價委
    請被告出任公司名義負責人？且被告甲○○既明知並未實際出資，且未於上連公
    司從事任何工作，又對該公司之股東完全不認識，股權之變動亦自陳不知，且其
    名下不動產之取得及申請借貸抵押亦自述完全聽認自稱「趙憲章」之成年男子處
    理，則其對自稱「趙憲章」之成年男子，實係先後持上開業務上所作成之不實文
    書，向經濟部中部辦公室申請公司設立登記及公司章程、遷址之變更登記，而虛
    設行號，並由被告申請人頭支票交由自稱「趙憲章」之成年男子對外行騙一節，
    應有認識。被告所辯均不知情云云，核非可採。
二、查被告與自稱「趙憲章」之成年男子共同基於對外連續詐騙財物之概括犯意聯絡
    ，虛設行號，行騙如附表二所示被害廠商，被告復應允出任人頭負責人及申請人
    頭支票供自稱「趙憲章」之成年男子使用。核被告所為，係犯刑法第二百十六條
    、第二百十五條之行使業務上登載不實文書罪、同法第二百十四條之使公務員登
    載不實罪（辦理公司設立及公司章程、遷址之變更登記部分）及第三百三十九條
    第一項之詐欺取財罪（詐騙財物部分）；其登載不實事項於業務上文書之低度行
    為，為行使之高度行為所吸收，僅論以行使業務上登載不實文書罪；其與自稱「
    趙憲章」之成年男子間，就上開行使業務上登載不實文書罪及使公務員登載不實
    罪，以及詐欺取財罪間，有犯意之聯絡，行為之分擔，均為共同正犯；雖被告並
    未於上開詐欺行為之交易過程中出面接洽業務，即未直接對被害人施以詐術，而
    僅係提供名義出任負責人及申請人頭支票供自稱「趙憲章」之成年男子使用，但
    其既有共同犯罪之意思與該自稱「趙憲章」之成年男子間有犯意聯絡，已如前述
    ，縱非自己出面向被害人施以詐術，仍屬共同正犯（釋字第一○九號解釋參考）
    。再者，被告前開多次行使業務上登載不實、明知不實事項而使公務員登載不實
    及詐欺取財之犯行，各該時間密接，犯罪構成要件相同，顯係基於概括之犯意為
    之，均應依連續犯之規定，論以一罪，並依法加重其刑；又其所犯連續行使業務
    上登載不實文書罪與連續明知不實事項而使公務員登載不實罪間，係以一行為，
    同時觸犯二不同罪名，為想像競合犯，應依刑法第五十五條前段規定，從情節較
    重之連續使公務員登載不實罪處斷；另所犯連續使公務員登載不實罪與連續詐欺
    取財罪間，有方法結果之牽連關係，應依刑法第五十五條後段牽連犯規定，從一
    重之共同連續詐欺取財罪處斷。公訴人雖僅就被告共同連續詐欺取財罪部分起訴
    ，然被告另犯前開行使業務上登載不實文書罪、明知不實事項而使公務員登載不
    實罪部分及檢察官移送併辦部分（台灣台北地方法院檢察署九十年度偵緝字第六
    八五號），因與起訴之共同連續詐欺取財罪間，分有方法結果之牽連關係及連續
    犯之裁判上一罪關係，均為起訴效力所及，本院自得併予審理，附此敘明。爰審
    酌被告甲○○犯罪之動機、目的在圖一己私利、其犯罪手段並非直接對被害人施
    以詐術，而係提供名義擔任人頭負責人及申請支票供他人對外行騙，犯罪所生損
    害甚鉅，且未能與被害人達成民事和解，賠償被害人損失等一切情狀，量處如主
    文所示之刑。至被告甲○○業務上登載不實之公司章程及股東同意書等不實文書
    ，因業經交付於經濟部中部辦公室，已非屬被告所有，爰不為沒收之諭知，附此
    敘明。
據上論斷，應依刑事訴訟法第二百九十九條第一項前段，刑法第二十八條、第二百十
四條、第二百十六條、第二百十五條、第三百三十九條第一項、第五十五條、第五十
六條，罰金罰鍰提高標準條例第一條前段，判決如主文。
中      華      民      國    九十      年      十      月    二十六    日
                                臺灣臺中地方法院刑事第七庭
                                    法  官  夏  一  
右正本證明與原本無異。
如不服本判決，應於送達後十日內向本院提出上訴狀(須附繕本)，上訴於臺灣高等法
院臺中分院。
                                    書記官
中      華      民      國    九十      年      十      月    二十六    日
附錄論罪科刑法條
刑法第二百一十四條：
明知為不實之事項，而使公務員登載於職務上所掌之公文書，足以生損害於公眾或他
人者，處三年以下有期徒刑、拘役或五百元以下罰金。
刑法第二百十五條：
從事業務之人，明知為不實之事項，而登載於其業務上作成之文書，足以生損害於公
眾或他人者，處三年以下有期徒刑、拘役或五百元以下罰金。
刑法第二百十六條：
行使第二百十條至第二百十五條之文書者，依偽造、變造文書或登載不實事項或使登
載不實事項之規定處斷。
刑法第三百三十九條第一項：
意圖為自己或第三人不法之所有，以詐術使人將本人或第三人之物交付者，處五年以
下有期徒刑、拘役或科或併科一千元以下罰金。
附表一
┌──┬────────┬─────────┬─────────────┐
│編號│  金融機構名稱  │  戶 名 及 帳號  │  備                  註  │
├──┼────────┼─────────┼─────────────┤
│一  │菲律賓首都銀行台│甲○○            │八十九年一月七日開戶      │
│    │中分行          │一○○三九二號    │                          │
├──┼────────┼─────────┼─────────────┤
│二  │遠東國際商業銀行│上連珠寶有限公司林│八十九年三月十三日開戶    │
│    │台中公益分行    │上連              │                          │
│    │                │一九一○九號      │                          │
└──┴────────┴─────────┴─────────────┘
附表二
┌──┬─────┬─────┬────────────────────┐
│編號│日      期│ 被 害 人 │   詐       騙        方        式      │
├──┼─────┼─────┼────────────────────┤
│一  │民國八十九│藍寶石珠寶│由自稱「趙憲章」之成年男子人，以上連公司│
│    │年六月二十│銀樓丙○○│名義，向丙○○佯購項鍊及墜子一批，價值共│
│    │二日下午二│          │計新台幣七萬三千八百元，而以發票人上連珠│
│    │時許      │          │寶有限公司甲○○、付款人遠東國際商業銀行│
│    │          │          │台中公益分行、面額新台幣七萬三千八百元之│
│    │          │          │人頭支票供為付款後，惟屆期退票，「趙憲章│
│    │          │          │」即拿現金新台幣三萬元及發票人甲○○、付│
│    │          │          │款人菲律賓首都銀行台中分行、票號0000000 │
│    │          │          │號、發票日八十九年九月十五日、面額新台幣│
│    │          │          │四萬三千八百元之人頭支票換回前開支票後，│
│    │          │          │即行潛逃。                              │
├──┼─────┼─────┼────────────────────┤
│二  │民國八十九│同上      │由自稱「趙憲章」之成年人，以上連公司名義│
│    │年七月一日│          │，向丙○○佯購戒子、墜子一批，價值共計新│
│    │          │          │台幣二十四萬五千元，「趙憲章」即以發票人│
│    │          │    │上連珠寶有限公司甲○○、付款人遠東國際商│
│    │          │          │業銀行台中公益分行、票號00000000號、0370│
│    │          │          │520號、發票日八十九年九月三十日、八十九 │
│    │          │          │年十月十日、面額新台幣二十三萬元、一萬五│
│    │          │          │元之人頭支票供為付款後，即行潛逃。      │
├──┼─────┼─────┼────────────────────┤
│三  │民國八十九│乙○○    │由自稱「趙憲章」之成年男子人，以上連公司│
│    │年七月十二│          │名義，向乙○○佯購鑽石三顆及黃寶戒一枚，│
│    │日        │          │價值共計新台幣三十四萬五千元，而先以發票│
│    │          │          │上連珠寶有限公司甲○○、付款人遠東國際商│
│    │          │          │業銀行台中公益分行、面額共計新台幣三十四│
│    │          │          │萬五千元之人頭支票三紙供為付款，惟其中二│
│    │          │          │紙支票屆期未兌現，旋於八十九年八月二日具│
│    │          │          │函附發票人甲○○、付款人菲律賓首都銀行台│
│    │          │          │中分行、票號0000000、0000000、0000000號 │
│    │          │          │、發票日八十九年九月三十日、面額共計新台│
│    │          │          │幣三十四萬五千元之人頭支票三紙後，即行潛│
│    │          │          │逃。                                    │
└──┴─────┴─────┴────────────────────┘


司法院資訊處製作；財團法人民間司法改革基金會備份。
